【裁判字號】    94,訴,488
【裁判日期】    950517
【裁判案由】    拆屋還地
【裁判全文】
臺灣嘉義地方法院民事判決  94年度訴字第488號
原      告  嘉義縣政府設嘉義縣太保市○○○村○○○路○段1
                        號
法定代理人  己○○
訴訟代理人  黃木春律師
複  代理人  蕭世芳律師
被      告  辛○○
                        13巷.
被      告  壬○○
                        4弄1.
訴訟代理人  庚○○
被      告  乙○○○
被      告  癸○○
被      告  甲○○○
被      告  子○○
                        號
被      告  丁○○
                        15號.
訴訟代理人  丙○○
被      告  戊○○
上列當事人間請求拆屋還地事件，本院於民國95年5月3日言詞辯
論終結，判決如下：
    主  文
被告辛○○、壬○○、乙○○○、癸○○、甲○○○及子○○應
將坐落嘉義市○路○段二之三○地號土地上，如附圖所示編號Ａ
部分面積○點○○○六平方公尺之建物拆除，將土地交還原告。
被告丁○○應自坐落嘉義市○路○段二之三○地號土地上，如附
圖所示編號Ｂ１部分面積○點○○○七平方公尺、編號Ｂ２部分
面積○點○○一一平方公尺之建物及編號Ｃ部分面積○點○一九
八平方公尺之空地遷出，交還原告；被告戊○○應將前述編號Ｂ
１部分面積○點○○○七平方公尺、編號Ｂ２部分面積○點○○
一一平方公尺之建物拆除，連同編號Ｃ部分面積○點○一九八平
方公尺之空地，交還原告。
訴訟費用由被告辛○○、壬○○、乙○○○、癸○○、甲○○○
及子○○負擔百分之三，餘由被告丁○○、戊○○負擔。
本判決第一項、第二項，於原告以新臺幣拾肆萬伍仟參佰貳拾元
為被告辛○○、壬○○、乙○○○、癸○○、甲○○○及子○○
供擔保後，以及以新臺幣壹佰柒拾肆萬參仟捌佰肆拾元為被告丁○○、戊○○供擔保後，得假執行。
    事實及理由
一、程序方面：
  (一)按訴狀送達後，原告不得將原訴變更或追加他訴。但請求之
    基礎事實同一者，不在此限，民事訴訟法第二百五十五條第
    一項第二款定有明文。原告起訴係請求「被告丁○○應將坐
    落嘉義市○路○段二之三○地號土地上，如附圖所示編號Ｂ
    １部分面積○點○○○七平方公尺、編號Ｂ２部分面積○點
    ○○一一平方公尺之建物拆除，連同編號Ｃ部分面積○點○
    一九八平方公尺之空地，交還原告」，惟嗣後主張上開建物
    為被告戊○○所有，而被告丁○○係現占有使用人，故將聲
    明變更、追加為「被告丁○○應自坐落嘉義市○路○段二之
    三○地號土地上，如附圖所示編號Ｂ１部分面積○點○○○
    七平方公尺、編號Ｂ２部分面積○點○○一一平方公尺之建
    物及編號Ｃ部分面積○點○一九八平方公尺之空地遷出，交
    還原告；被告戊○○應將前述編號Ｂ１部分面積○點○○○
    七平方公尺、編號Ｂ２部分面積○點○○一一平方公尺之建
    物拆除，連同編號Ｃ部分面積○點○一九八平方公尺之空地
    ，交還原告」，其中追加戊○○為被告部分以及對被告丁○○聲明變更之部分，均係本於物上請求權之法律關係及同一
    基礎事實而有所請求，依前述民事訴訟法第二百五十五條第
    一項第二款之規定，其追加及變更部分，自屬合法。
  (二)本件被告辛○○、乙○○○、甲○○○、子○○及戊○○未
    於最後言詞辯論期日到場，核無民事訴訟法第三百八十六條
    各款所列情形，爰依原告之聲請，由其一造辯論而為判決。
二、原告起訴主張：坐落嘉義市○路○段二之三十號土地，面積
    三千一百零六平方公尺，為原告所有。嘉義市○○路二百八
    十九巷十一號房屋為辛○○、壬○○、乙○○○、癸○○、
    甲○○○及子○○共有，如附圖所示編號Ａ部分面積○點○○○六平方公尺之建物為嘉義市○○路二百八十九巷十一號
    房屋之一部分，而該Ａ部分建物無權占用原告所有之系爭土
    地；嘉義市○○路二百八十九巷十三號房屋為戊○○所有，
    而如附圖所示編號Ｂ１部分面積○點○○○七平方公尺、編
    號Ｂ２部分面積○點○○一一平方公尺之建物為嘉義市○○
    路二百八十九巷十三號房屋之一部分，而該Ｂ１、Ｂ２部分
    建物無權占用原告所有之系爭土地，被告戊○○並將嘉義市
    ○○路二百八十九巷十三號房屋連同如附圖編號Ｃ部分面積
    ○點○一九八平方公尺之空地交給被告丁○○使用，爰依民
    法第六百七十七條規定提起本訴，並聲明：如主文第一、二
    項，並願供擔保請准宣告假執行。
三、被告部分：
  (一)被告辛○○、乙○○○、子○○及戊○○經合法通知，無正
    當理由未於言詞辯論期日到場，亦未提出書狀作何聲明或陳
    述。
  (二)被告甲○○○未於最後言詞辯論期日到場，據其到庭所為陳
    述，則以：希望能向原告購買占用的土地等語置辯，並聲明
    ：駁回原告之訴。
  (三)被告壬○○、癸○○則以：其無占用系爭土地之法律上權源
    ，如果要拆的話，其沒有意見。
  (四)被告丁○○則以：其無占用系爭土地之法律上權源，但希望
    能向原告購買占用的土地，目前還沒有談成等語置辯，並聲
    明：駁回原告之訴。
四、原告主張系爭土地為其所有，嘉義市○○路二百八十九巷十
    一號房屋為辛○○、壬○○、乙○○○、癸○○、甲○○○
    及子○○共有，而如附圖所示編號Ａ部分面積○點○○○六
    平方公尺之建物為嘉義市○○路二百八十九巷十一號房屋之
    一部分，而該Ａ部分建物無權占用原告所有之系爭土地；嘉
    義市○○路二百八十九巷十三號房屋為戊○○所有，而如附
    圖所示編號Ｂ１部分面積○點○○○七平方公尺、編號Ｂ２
    部分面積○點○○一一平方公尺之建物為嘉義市○○路二百
    八十九巷十三號房屋之一部分，而該Ｂ１、Ｂ２部分建物無
    權占用原告所有之系爭土地，被告戊○○並將嘉義市○○路
    二百八十九巷十三號房屋連同如附圖編號Ｃ部分面積○點○
    一九八平方公尺之空地交給被告丁○○使用等語，業據原告
    提出系爭土地土地登記謄本及嘉義市○路○段二之一四一地
    號土地謄本各一份為證，復經本院囑託嘉義市地政事務所派
    員會同勘驗現場測量屬實，有本院勘驗筆錄及嘉義市地政事
    務所九十四年十一月十五日複丈成果圖（本判決引用為附圖
    ）在卷可參，而被告辛○○、乙○○○、子○○及戊○○經
    合法通知，無正當理由未於言詞辯論期日到場，亦未提出書
    狀作何聲明或陳述，至被告甲○○○、壬○○、癸○○及丁○○則對原告上述主張不爭執，經審酌上開證據，應認原告
    上開主張為可採。
五、按所有人對於無權占有或侵奪其所有物者，得請求返還之。
    對於妨害其所有權者，得請求除去之。有妨害其所有權之虞
    者，得請求防止之，民法第七百六十七條定有明文。本件被
    告辛○○、乙○○○、子○○及戊○○經合法通知，無正當
    理由未於言詞辯論期日到場，亦未提出書狀作何聲明或陳述
    ，而被告甲○○○、壬○○、癸○○及丁○○亦不爭執其為
    無權占有等情，業經認定如上，是原告請求被告辛○○、壬○○、乙○○○、癸○○、甲○○○及子○○應將坐落系爭
    土地上，如附圖所示編號Ａ部分面積○點○○○六平方公尺
    之建物拆除，將土地交還原告。被告丁○○應自坐落系爭土
    地上，如附圖所示編號Ｂ１部分面積○點○○○七平方公尺
    、編號Ｂ２部分面積○點○○一一平方公尺之建物及編號Ｃ
    部分面積○點○一九八平方公尺之空地遷出，交還原告；被
    告戊○○應將前述編號Ｂ１部分面積○點○○○七平方公尺
    、編號Ｂ２部分面積○點○○一一平方公尺之建物拆除，連
    同編號Ｃ部分面積○點○一九八平方公尺之空地，交還原告
    ，為有理由，應予准許。
六、原告陳明願供擔保，聲請宣告假執行，經核合於法律規定，
    爰酌定相當之擔保金額宣告之。
七、本判決事證已臻明確，兩造其餘攻擊防禦及舉證，核與判決
    結果無影響，爰不另一一論述，附此敘明。
八、據上論結，本件原告之訴為有理由，依民事訴訟法第三百八
    十五條第一項前段、第三百九十條第二項、第七十八條、第
    八十五條第一項，判決如主文。
中    華    民    國    95    年    5     月    17    日
                  民二庭法  官  林福來
以上正本係照原本作成
如對本判決上訴須於判決送達後20日內向本院提出上訴狀
中    華    民    國    95    年    5     月    17    日
                        書記官  侯學義


司法院資訊處製作；財團法人民間司法改革基金會備份。
